【裁判字號】    89,上易,576
【裁判日期】    900306
【裁判案由】    給付報酬
【裁判全文】
台灣高等法院民事判決    八十九年度上易字第五七六號
    上  訴  人  千華創意空間廣告事業有限公司
                              .
    法定代理人  姚國忠        .
    訴訟代理人  劉陽明律師
                陳璧秋律師
                林麗芬律師
    被  上訴人  旺得和國際興業有限公司        設台北市○○○路○段三一號地
                              .
    法定代理人  張林秋月      .
    訴訟代理人  張文寬                        住台北縣中和市○○路○段二四
                              .
右當事人間請求給付報酬事件，上訴人對於中華民國八十九年八月二十五日臺灣台北
地方法院八十九年度訴字第一八六三號第一審判決提起上訴，本院判決如左：
    主    文
原判決關於駁回上訴人後開第二項之訴部分，及該部分訴訟費用之裁判廢棄。
被上訴人應給付上訴人新台幣肆拾捌萬伍仟佰伍拾元，及自民國八十九年一月九日
起，至清償日止，按週年利率百分之五計算之利息。
第一審訴訟費用除確定部分外及第二審訴訟費用由被上訴人負擔。
    事    實
甲、上訴人方面：
一、聲明：
  (一)原判決關於駁回上訴人後開第二項部分廢棄。
  (二)被上訴人應給付上訴人新台幣四十八萬五千三百五十元及自原審起訴狀（八十九
    年度促字第三七四號支付命令）繕本送達翌日起迄清償日止按年息百分之五計算
    之利息。
  (三)第一、二審訴訟費用由被上訴人負擔。
二、陳述：除與原判決所載相同者，予以引用外，補述略稱：
  (一)依證人耿立本於本院之證詞及被上訴人之訴訟代理人張文寬之自認，可知上訴人
    訂立承攬契約之相對人為張文寬所代表之被上訴人公司。
  (二)被上訴人之訴訟代理人張文寬先稱代表被上訴人，後又稱代表業主陳春煥，其前
    後供述不一；且依經驗法則，張文寬既具控制整個工程預算之權，又非受僱於業
    主陳春煥，焉有可能代表業主與上訴人公司議價？其所稱受業主委託洽談，僅為
    狡辯之詞。
  (三)上訴人與業主並不相識，自始至終亦未與業主議價，報價單亦是給予代表被上訴
    人之代理人張文寬，承攬契約之要約、承諾對象均為兩造，無論被上訴人是否仍
    有業主，依債之相對性原則，被上訴人自應依承攬契約給付承攬報酬。
三、證據：除援用第一審所提證據外，補提報價單影本二紙為證，並聲請訊問證人耿
    立本。
乙、被上訴人方面：未於言詞辯論期日到場，據其於準備程序所為之聲明及陳述略以
    ：
一、聲明：駁回上訴。
二、陳述：除與原判決所載相同者，予以引用外，補述略稱：
  (一)張文寬是設計師，只是介紹人，當時出面與上訴人接洽是被上訴人公司之張文寬
    沒錯，介紹業主陳春煥與上訴人公司認識。
  (二)張文寬在被上訴人公司是設計師，是伊代表被上訴人公司出面與上訴人公司洽談
    的。業主陳春煥與上訴人公司沒談過。當初金額四十八萬五千三百五十元是上訴
    人公司張文寬談的，因伊是總設計必須控制整個工程預算，所以與上訴人公司議
    價，是業主陳春煥委託伊談的。
  (三)當初有跟上訴人公司說真正業主是陳春煥，到現場他們也彼此認識，伊介紹完後
    ，付款條件也都是他們談的。
三、證據：除援用第一審所提證據外，並聲請訊問證人陳春煥。
    理    由
一、被上訴人未於言詞辯論期日到場，核無民事訴訟法第三百八十六條各款所列情形
    ，准依上訴人聲請，由其一造辯論而為判決。
二、上訴人起訴主張：民國（下同）八十八年二月三日，被上訴人之職員張文寬與伊
    接洽，由伊承攬同年月五日至七日在新竹市○○路舉辦之「大陸珍奇物展活動」
    之會場佈置及施工等工作（下稱系爭工作），雙方約定報酬為四十八萬五千三百
    五十元，嗣工作完成後，上訴人依約定開立受款人為被上訴人之請款用統一發票
    向被上訴人請款，被上訴人於接獲該請款用統一發票後，再委任上訴人承作同年
    四月在台北凱悅飯店舉辦之「產品發表會」會場道具製作工作，並表示「大陸珍
    奇物展活動」之應付報酬於「產品發表會」完成後一起支付，經查「產品發表會
    」工作應收報酬為二萬四千五百七十元，合計被上訴人應給付上訴人之報酬為五
    十萬九千九百二十元，被上訴人於上訴人完成工作後，接獲上訴人開立之二紙請
    款用統一發票仍未付款，為此依承攬報酬請求權，訴請被上訴人如數給付。被上
    訴人則以：伊未與上訴人訂立系爭工作之承攬契約，伊只負責設計，相關費用應
    由業主負擔；至於產品發表會部分，伊於八十八年十月十九日即以郵政匯票掛號
    函寄支付等語置辯。（原審判決駁回上訴人之訴，上訴人就其中「大陸珍奇物展
    」之承攬報酬四十八萬五千三百五十元部分提起上訴，其餘部份未據聲明不服，
    業已確定）。
三、按稱承攬者，謂當事人約定，一方為他方完成一定之工作，他方俟工作完成，給
    付報酬之契約，修正前民法第四百九十條定有明文。本件上訴人主張被上訴人公
    司之職員張文寬與伊接洽，由伊承攬系爭工作，約定報酬為四十八萬五千三百五
    十元，伊已完成工作，被上訴人迄未支付上開承攬報酬等情，業據提出統一發票
    二紙及律師函影本為證，並為被上訴人所不爭執，堪信為真。惟被上訴人辯稱系
    爭承攬契約係存在於業主陳春煥與上訴人之間，上訴人公司之職員張文寬只是介
    紹人云云。故本件應審酌者為系爭工作之承攬契約究係存在於上訴人與被上訴人
    之間，抑或存在於上訴人與陳春煥之間。經查：兩造間就系爭工作固未訂立書面
    契約，惟據被上訴人之訴訟代理人張文寬於本院自陳：伊是被上訴人公司之設計
    師，系爭工作是伊代表被上訴人公司與上訴人公司洽談，業主陳春煥與上訴人公
    司沒有談過；金額四十八萬五千三百五十元是伊洽談的，因伊是總設計必須控制
    整個工程預算，所以與上訴人議價，是業主委託伊談的等語（見本院卷第二一頁
    ）。則系爭工程既是張文寬代表被上訴人公司與上訴人公司洽談，報酬亦是伊洽
    談的，佐以上訴人開立之請款用統一發票係以被上訴人之名義為之（見原法院八
    十九年促字第三七四號支付命令聲請卷附聲證一），被上訴人對此亦未爭執，則
    上訴人主張系爭承攬契約存在於兩造之間，訴請被上訴人給付承攬報酬四十八萬
    五千三百五十元自屬有據。被上訴人雖辯稱伊係受業主陳春煥委託云云，然未能
    舉證以實其說，況張文寬亦自承業主陳春煥與上訴人沒有談過，難認系爭承攬契
    約存在於上訴人與陳春煥之間，被上訴人此項抗辯委無足採。
四、從而，上訴人本於承攬之法律關係，請求上訴人給付承攬報酬四十八萬五千三百
    五十元為有理由，應予准許。原審就此部分為上訴人敗訴之判決，尚有未洽。上
    訴意旨指摘原判決不當，求予廢棄改判，為有理由，應予准許。
五、本件事證已臻明確，兩造其餘攻擊防禦方法及證據資料，核與本件判決結果不生
    影響，毋庸一一論述，併予敘明。
六、據上論結，本件上訴為有理由，依民事訴訟法第四百五十條、第四百六十三條、
    第三百八十五條第一項、第七十八條，判決如主文。
中      華      民      國    九十      年      三      月      六      日
                                  民事第十五庭
                                      審判長法  官  陳  昆  煇
                                            法  官  李  錦  美
                                            法  官  吳  光  釗
右正本係照原本作成。
不得上訴。
中      華      民      國    九十      年      三      月      八      日
                                            書記官  顧  正  榕


司法院資訊處製作；財團法人民間司法改革基金會備份。
